臺灣雲林地方法院刑事判決　　　　　　　　　　　　　　九十三年度簡上字第七號
　　上　訴　人
　　即　被　告　甲○○
右上訴人因侵占案件，不服本院斗六簡易庭九十二年度六簡字第三九九號於中華民國
九十二年十月三十一日第一審判決（聲請簡易判決處刑書：九十二年度撤緩偵字第五
號），提起上訴，本院管轄第二審之合議庭認應依通常訴訟程序審理，逕為第一審判
決如左：
    主    文
原判決撤銷。
甲○○無罪。
    理    由
一、公訴意旨：
  (一)公訴事實：被告甲○○自民國九十年五月至七月間擔任金雨企業股份有限公司（
    下稱金雨公司）之業務人員，負責雲林縣等地貨物銷售及貨款收取之業務，為從
    事業務之人。詎被告甲○○因尚有刑事罰金須分期繳納，竟意圖為自己不法之所
    有，在任職期間持續將其銷售貨物後向客戶收取而在業務上應繳回公司之貨款約
    新台幣（下同）二十萬五千五百四十七元（檢察官當庭更正聲請簡易判決處刑書
    所載之十一萬元）加以挪用後侵占入己。
  (二)起訴法條：刑法第三百三十六條第二項之業務侵占罪嫌。
  (三)公訴證據：
    1.被告坦承於九十年五月至七月間有向金雨公司領用貨品之情形，且所收取之貨
      款，有未交予金雨公司之事實。
    2.證人乙○○證述：被告在金雨公司任職，金雨公司有為被告投保勞保、健保，
      且被告是使用金雨公司的車輛，金雨公司也有支付燃料費給被告，所以，被告
      是金雨公司的員工，是負責銷售飲料及收款的業務員（見本院卷第四三頁）。
    3.經銷線商品領用明細三紙：證明被告有向金雨公司領用貨品之事實（見偵卷第
      一二頁至第一四頁）。
    4.積欠貨款統計表一紙：證明被告有積欠金雨公司貨款之事實（見偵卷第一０頁
      反面）。
    5.勞工保險卡一紙：證明金雨公司有為被告投保勞保之事實（見偵卷第三０頁）
      。
    6.業務主管合約書一份（見本院卷第三一頁至第三三頁）。
    7.本票一紙：證明被告簽發本票作為領用貨品之擔保（見偵卷第三九頁）。
    8.具結書、和解書各一份：證明被告有積欠貨款二十萬五千五百四十七元之事實
     （見偵卷第四一頁、第五０頁至第五一頁）。
二、按犯罪事實應依證據認定之，無證據不得推定其犯罪事實，不能證明被告犯罪者
    ，應諭知無罪之判決，刑事訴訟法第一百五十四條、第三百零一條第一項分別定
    有明文。又刑事訴訟法第一百六十一條第一項規定：檢察官就被告犯罪事實，應
    負舉證責任，並指出證明之方法。因此，檢察官對於起訴之犯罪事實，應負提出
    證據及說服之實質舉證責任。倘其所提出之證據，不足為被告有罪之積極證明，
    或其指出證明之方法，無從說服法院以形成被告有罪之心證，基於無罪推定之原
    則，自應為被告無罪判決之諭知（最高法院九十二年台上字第一二八號判例參照
    ）。
三、本院之判斷：
  (一)被告坦承於九十年五月至七月間有向金雨公司領用貨品之情形，且所收取之貨款
    ，有未交予金雨公司之事實，核與證人乙○○證述被告有積欠貨款等情相符，並
    有經銷商品領用明細三紙、積欠貨款統計表一紙、具結書及和解書各一份在卷可
    參，是被告向金雨公司所領用之貨品，曾積欠二十萬五千五百四十七元之事實，
    應可認定。
  (二)被告辯稱：他不是金雨公司的業務員，與金雨公司間是經銷關係。
  (三)經查：
    1.經銷商品領用明細三紙，其上載明「經銷商品」，則被告與金雨公司間究竟是
      僱傭關係或是經銷關係，顯有疑義。
    2.本票一紙，其上載明「本票金額為初期預估貨款金額，須在清償之後期扣除後
      面二個月之佣金，才是最後清還之貨款金額」等文字（見偵卷第三九頁），顯
      見本票係領用貨品之擔保，無從憑此本票認定被告是金雨公司之員工。
    3.業務主管合約書，合約內容為：金雨公司將其產品提供予被告在特定地區經銷
      ，而簽訂該合約書。第二條規定經銷貨品、第三條規定經銷地區、第四條規定
      經銷數額、第九條規定經銷信用額度。由上開合約書之內容觀之，顯係「經銷
      關係」，自無從憑此認定被告是金雨公司之員工。
    4.勞工保險卡一紙，雖然可以證明金雨公司有為被告投保勞保之事實，惟實務上
      亦有並非該公司員工而由該公司代為投保勞保、健保之情事，故被告辯稱因為
      他與金雨公司間有經銷合作關係存在，基於互惠原則，因此有權利要求金雨公
      司為他投保勞保等情，即非全然不可信。是不能僅憑勞工保險卡，即認定被告
      是金雨公司之員工。
    5.證人乙○○雖然證述被告是金雨公司員工，已於前述。惟證人乙○○亦證述：
      被告是以業務抽傭方式計酬，金雨公司並未按月支付薪水給被告。被告在所簽
      發本票面額內，可以領取飲料銷售。被告所有的業務，均由他自己銷售，所以
      被告在外面被倒的貨款，也是由被告個人承擔。且被告在外面銷售飲料的價格
      ，可以由被告任意決定，若價格愈高，則被告的佣金就愈多（見本院卷第四三
      頁至第四四頁）。是金雨公司既未支付薪水給被告，且要求被告簽發本票，而
      在本票額度內，被告可以領取飲料銷售，可以任意決定對外銷售飲料之價格，
      且銷售貨品之盈虧均由被告自行負擔，顯與一般公司員工，僅負責固定業務，
      不管銷售情形如何，盈虧均由公司負擔不同。是證人乙○○之證詞，既與一般
      認定之僱傭關係不符，自不足憑此認定被告是金雨公司之員工。
  (四)綜上，檢察官所提出之證據，既不足以認定被告是金雨公司之員工，縱認被告有
    積欠金雨公司貨款尚未清償之事實，亦屬民事債務不履行之問題。是本院認為，
    依據前揭判例意旨說明，檢察官所提出之證據，既不足為被告有涉犯業務侵占罪
    之積極證明，且無從說服本院形成確信被告有罪之心證，基於無罪推定之原則，
    自應為被告無罪判決之諭知。
  (五)又檢察官聲請以簡易判決處刑之案件，法院認應為無罪之諭知者，應適用通常程
    序審判，刑事訴訟法第四百五十二條、第四百五十一條之一第四項第三款定有明
    文。本件上訴意旨指摘原判決誤認被告有罪，而指摘原判決不當，本院認上訴為
    有理由，且原審適用簡易程序判處被告罪刑，於法未合，應由本院合議庭予以撤
    銷，並改依第一審通常程序審判。
四、適用法律：刑事訴訟法第四百五十五條之一第三項、第三百六十九條第一項前段
    、第二項、第四百五十二條、第四百五十一條之一第四項第三款、第三百六十四
    條、第三百零一條第一項前段。
中      華      民      國      九十三      年    四    月     十四     日
                                        臺灣雲林地方法院刑事第一庭
                                          審判長法  官  康  樹  正
                                                法  官  楊  欣  怡
                        法  官  許  佩  如
右正本證明與原本無異。
如不服本判決，應於判決送達後十日內向本院提出上訴狀( 應附繕本 )。
                                                書記官  張  菀  純
中      華      民      國      九十三      年    四    月     十四     日
